【裁判字號】    95,易,1057
【裁判日期】    950728
【裁判案由】    電子遊戲場業管理條例
【裁判全文】
臺灣高雄地方法院刑事判決              95年度易字第1057號
公  訴  人  臺灣高雄地方法院檢察署檢察官
被      告  乙○○
                      弄3號
上列被告因違反電子遊戲場業管理條例案件，經檢察官提起公訴
（94年度偵字第24736號），本院判決如下：
    主  文
乙○○違反未依電子遊戲場業管理條例之規定辦理營利事業登記
，不得經營電子遊戲場業之規定，處拘役伍拾日，如易科罰金，
以銀元佰元即新台幣玖佰元折算壹日。扣案之「彩金魔象」、
「金蘋果樂園」各壹台（含IC版共貳塊）均沒收。
    事  實
一、乙○○明知經營電子遊戲場業，須依電子遊戲場業管理條例
    相關規定辦理營利事業登記，竟基於違反電子遊戲場業管理
    條例犯意，自民國94年9 月3 日起，在其所經營位於高雄市
    前鎮區○○路221 號之「界揚超商」內，擺設其所有會產生
    聲光、影像、圖案及動作之娛樂類電子遊戲機「彩金魔象」
    、「金蘋果樂園」各1 台，供不特定人士把玩，並雇用不知
    情之黃靜雯（業經檢察官為不起訴處分確定）管理該超商，
    而違規經營電子遊戲場業。嗣於94年10月6 日晚上7 時20分
    許，為警在上址臨檢查獲，並當場扣得上開電子遊戲機2 台
    （含IC版共2 塊），始查知上情。
二、案經高雄市政府警察局前鎮分局報告臺灣高雄地方法院檢察
    署檢察官偵查起訴。
    理  由
一、按除被告所犯為死刑、無期徒刑、最輕本刑為3 年以上有期
    徒刑之罪或高等法院管轄第一審案件者外，於第一次審判期
    日前之準備程序進行中，被告先就被訴事實為有罪之陳述時
    ，審判長得告知被告簡式審判程序之旨，並聽取當事人、代
    理人、辯護人及輔佐人之意見後，裁定進行簡式審判程序，
    刑事訴訟法第273 條之1 第1 項定有明文。經核本件被告所
    犯係死刑、無期徒刑、最輕本刑為3 年以上有期徒刑以外之
    罪，其於準備程序中就被訴事實為有罪之陳述，經法官告知
    簡式審判程序之旨，並聽取公訴人及被告之意見後，本院合
    議庭認宜進行簡式審判程序，依首揭規定合議裁定由受命法
    官獨任進行簡式審判程序，合先敘明。
二、上揭事實業據被告乙○○於本院審理時坦承不諱，核與證人
    陳燕玲、侯俊文、徐錦德之證述情節大致相符，復有高雄市
    政府警察局前鎮分局第一組臨檢紀錄表1 份、手繪現場圖及
    照片8 幀、高雄市政府營利事業登記證1 只、房屋租賃契約
    書1 紙附卷可稽，被告之自白業有相當之補強證據，其之犯
    行業已明確，應依法論科。
三、按行為後法律有變更者，適用行為時之法律，但行為後之法
    律有利於行為人者，適用最有利於行為人之法律，係為現行
    刑法第2 條第1 項所明文。此條規定乃與刑法第1 條罪刑法
    定主義契合，係規範行為後法律變更所生新舊法律比較適用
    之準據法，並無新舊法比較之問題，應一律適用裁判時之現
    行刑法第2 條規定以決定適用之刑罰法律，先予辨明。又本
    次刑法修正之比較新舊法，應就罪刑有關之共犯、未遂犯、
    想像競合犯、牽連犯、連續犯、結合犯，以及累犯加重、自
    首減輕暨其他法定加減原因（如身分加減）與加減例等一切
    情形，綜其全部罪刑之結果而為比較；且易科罰金之折算標
    準，新法施行後，亦應依新法第2 條第1 項之規定，適用罪
    有利於行為人之法律，最高法院95年度第8 次刑庭會議決議
    可資參照。查被告行為後，如附表一、附表二所示之法律業
    經修正，並均於95年7 月1 日起生效施行，而經依上揭意旨
    比較結果，本院裁判時之法律並無較有利於行為人，揆諸上
    揭說明，自應適用行為時之法律以為論處，並以之諭知易科
    罰金之折算標準。
四、按未依電子遊戲場業管理條例規定辦理營利事業登記者，不
    得經營電子遊戲場業，違反者應予處罰，電子遊戲場業管理
    條例第15條、第22條分別定有明文。被告明知上情，卻未依
    電子遊戲場業管理條例辦理營利事業登記，即在前揭時、地
    擺設電子遊戲機供不特定人打玩，核其所為，係犯行為時之
    電子遊戲場業管理條例第22條之罪。被告利用不知情之黃靜
    雯在上述超商內經營電子遊戲場業，為間接正犯。爰審酌被
    告明知不得擅自經營電子遊戲場業，卻為貪圖小利而違規經
    營，且於偵查中飾詞否認犯行，行為自有不當，惟念其所經
    營之規模非鉅、時間非久，且於本院審理時已坦承犯行，表
    示悔意等一切情狀，酌情量處如主文所示之刑，並諭知易科
    罰金之折算標準，以資儆懲。扣案之電子遊戲機「彩金魔象
    」、「金蘋果樂園」各1 台（含IC版共2 塊），均係被告所
    有用以供犯本件犯罪所用之物，業據被告供述在卷，爰依行
    為時刑法第38條第1 項第2 款之規定，宣告沒收。
據上論斷，應依刑事訴訟法第273 條之1 第1 項、第284 條之1
、第299 條第1 項前段，電子遊戲場業管理條例第22條、現行刑
法第2 條第1 項前段、刑法第11條前段、行為時刑法第33條、第
38條第1 項第2 款、第41條第1 項前段，行為時罰金罰鍰提高標
準條例第2 條，現行法規所定貨幣單位折算新台幣條例第2 條，
判決如主文。
本案經檢察官甲○○到庭執行職務。
中    華    民    國    95    年    7     月    28    日
                 鳳山刑事第一庭   法  官   林勇如
以上正本證明與原本無異。
如不服本判決，應於收受送達後10日內向本院提出上訴書狀。
中    華    民    國    95    年    7     月    28    日
                                  書記官   吳俊達
附錄論罪科刑法條：
電子遊戲場業管理條例第22條
違反第15條規定者，處行為人1 年以下有期徒刑、拘役或科或併
科新台幣50萬元以上250 萬元以下罰金
附表一：
┌────┬────────┬─────────┬──────────┬─────┐
│比較內容│行為時法（民國95│裁判時法（民國95年│比較結果            │備註      │
│        │年7 月1 日前之刑│7 月1 日生效後之刑│                    │          │
│        │罰法律）        │罰法律）          │                    │          │
├────┼────────┼─────────┼──────────┼─────┤
│電子遊戲│電子遊戲場業管理│電子遊戲場業管理條│行為時法及裁判時法之│電子遊戲場│
│場業管理│條例第22條、刑法│例第22條、刑法第11│有期徒刑、拘役均未變│業管理條例│
│條例第22│第11條、第33條。│條、第33條。      │動。罰金部分，最高額│第22條本文│
│條之法定│                │                  │雖未變動，惟最低額已│雖未修正，│
│本刑    │                │                  │提高為新台幣1000元以│實則因刑法│
│        │                │                  │上，比較結果，以行為│相關規定有│
│        │                │                  │時法律較有利於行為人│所修正，已│
│        │                │                  │。                  │變動該條法│
│        │                │                  │                    │定刑之內容│
│        │                │                  │                    │，基於罪刑│
│        │                │                  │                    │不可分原則│
│        │                │                  │                    │，自屬行為│
│        │                │                  │                    │後之法律有│
│        │                │                  │                    │修正。    │
└────┴────────┴─────────┴──────────┴─────┘
附表二：
┌────┬────────┬─────────┬──────────┬─────┐
│比較內容│行為時法（民國95│裁判時法（民國95年│比較結果            │備註      │
│        │年7 月1 日前之刑│7 月1 日生效後之刑│                    │          │
│        │罰法律）        │罰法律）          │                    │          │
├────┼────────┼─────────┼──────────┼─────┤
│易科罰金│刑法第41條第1 項│刑法第41條第1 項前│得宣告易科罰金之法定│          │
│之宣告及│前段、罰金罰鍰提│段。              │要件並無變動，惟易科│          │
│折算標準│高標準條例第2 條│                  │罰金折算標準則由銀元│          │
│        │、現行法規所定貨│                  │300 元即新臺幣900 元│          │
│        │幣單位折算新台幣│                  │，提高為以新臺幣1000│          │
│        │條例第2 條。    │                  │元、2000元、3000元折│          │
│        │                │                  │算1 日，自應以行為時│          │
│        │                │                  │之法律較有利於行為人│          │
│        │                │                  │。                  │          │
└────┴────────┴─────────┴──────────┴─────┘


司法院資訊處製作；財團法人民間司法改革基金會備份。
